臺灣板橋地方法院刑事判決　　　　　　　99年度訴字第3481號
公　訴　人　臺灣板橋地方法院檢察署檢察官
被　　　告　簡金員
選任辯護人　翁祖立律師
上列被告因傷害致死案件，經檢察官提起公訴（99年度偵字第26
528號），本院判決如下：
    主  文
簡金員傷害人之身體，因而致人於死，處有期徒刑參年拾月。
    事  實
一、簡金員與高明貴係朋友，渠等2 人與簡金員之女友陳香妹、
    簡金員之外甥呂子濤共4 人，於民國99年9 月30日凌晨4 時
    許，相約在臺北縣中和市( 已改制為新北市中和區，下同)
    安邦街安邦公園籃球場內飲酒。而人體胸腔內分佈心、肺等
    重要臟器，若以拳頭猛力毆打他人之胸部，可能導致死亡結
    果之發生，此乃一般稍具智識程度之人均能預見之事，而簡
    金員為曾受教育，具工作經驗之成年人，依其智識程度在客
    觀上無不能預見之情事，惟簡金員因不滿高明貴責備其毆打
    陳香妹，一時氣憤而未預見上揭嚴重後果，主觀上雖無意置
    高明貴於死，卻仍基於傷害高明貴身體之犯意，在上開籃球
    場內，以拳頭重毆高明貴之胸口2 下，高明貴遭毆打後，胸
    口疼痛不適，乃於同日凌晨4 時30分許，自行步行至其女高
    詩怡位於臺北縣中和市○○街之住處，要求高詩怡將其送醫
    診治，經就診後返回宿舍休息，惟仍於同日晚間9 時9 分許
    ，再度因胸口不適送醫急救，嗣於99年10月1 日0 時15分許
    因胸骨體骨折（外傷性）、血氣胸、出血性休克而死亡。
二、案經高詩怡訴由臺北縣政府 (已改制為新北市政府，下同)
    警察局中和第二分局移送臺灣板橋地方法院檢察署檢察官偵
    查起訴。
    理  由
一、證據能力部分：
    按被告以外之人於審判外之言詞或書面陳述，除法律有規定
    者外，不得作為證據；被告以外之人於審判外之陳述，雖不
    符前4 條之規定，而經當事人於審判程序同意作為證據，法
    院審酌該言詞陳述或書面陳述作成時之情況，認為適當者，
    亦得為證據。當事人、代理人或辯護人於法院調查證據時，
    知有第159 條第1 項不得為證據之情形，而未於言詞辯論終
    結前聲明異議者，視為有前項之同意，刑事訴訟法第159 條
    第1 項、第159 條之5 分別定有明文，其立法理由在於傳聞
    證據未經當事人之反對詰問予以核實，乃排斥其證據能力。
    惟當事人如放棄對原供述人之反對詰問權，於審判程序表示
    同意該等傳聞證據可作為證據，此時，法院除認該傳聞證據
    欠缺適當性外，自可承認其證據能力。又當事人、代理人或
    辯護人於調查證據時，知有刑事訴訟法第159 條第1 項不得
    為證據之情形，卻表示「對於證據調查無異議」、「沒有意
    見」等意思，而未於言詞辯論終結前聲明異議者，應視為已
    有將該等傳聞證據採為證據之同意，最高法院93年度台上字
    第3533號、94年度台上字第2976號判決亦採同一見解。經查
    ：本案被告簡金員、辯護人及檢察官於本院準備期日，對於
    以下經本院調查之證據，均表示對證據能力不爭執，復於審
    判期日就本院一一提示之前揭證據方法於言詞辯論終結前，
    均亦未就所調查之證據主張有刑事訴訟法第159 條第1 項不
    得為證據之情形，是參照上開說明要旨，上開證據均有證據
    能力，合先敘明。
二、經查，上開事實業據被告坦承不諱，核與證人呂子濤、陳香
    妹、證人即告訴人高詩怡於警詢、偵查中證述情節相符，並
    有行政院衛生署雙和醫院診斷證明書、急診護理評估紀錄、
    臺灣板橋地方法院檢察署勘驗筆錄、檢驗報告書、相驗屍體
    證明書、亞東紀念醫院診斷證明書及急診病歷、法務部法醫
    研究所99年11月9 日法醫理字第09990005702 號函暨所附之
    解剖報告書、鑑定報告書、臺北縣政府警察局中和第二分局
    轄內高明貴死亡案解剖報告各1 份在卷可憑，堪認被告上開
    自白與事實相符，堪予採信。辯護人雖為被告辯稱：被告沒
    有受過功夫訓練，應該沒有辦法預見出兩拳會導致被害人死
    亡之結果等語，惟按刑法第277 條第2 項前段規定之傷害致
    死罪，係對於犯普通傷害罪致發生死亡結果所規定之加重結
    果犯，參酌同法第17條之規定，以行為人所實施之普通傷害
    行為，乃「客觀上能預見」可能發生超越其犯意所生之較重
    結果即死亡結果，但行為人「主觀上不預見」者為要件；即
    加重結果犯係以該行為人對於其行為所生，「客觀上有預見
    可能」之加重之結果，但行為人事實上因當時之疏忽致「未
    預見」為要件，倘行為人對造成被害人死亡結果之發生，主
    觀上有預見且不違背其本意，而仍執意為之，即應對該結果
    負未必故意之責( 最高法院96年台上字第6924號) ；亦即行
    為人對於加重結果之發生有無可能預見，應依行為當時之客
    觀情狀，而非就行為人之主觀認識，以為判斷。故所謂「能
    預見」，係指「就客觀情形有可能預見」，而與主觀上有預
    見不同。而人體胸腔內分佈心、肺等重要臟器，若以拳頭猛
    力毆打他人之胸部，可能導致死亡結果之發生，此乃一般稍
    具智識程度之人均能預見之情事，並非僅有受過拳擊訓練之
    人始能明暸，被告曾受教育且有工作經驗乙節，為其所自承
    在卷( 見本院卷第32頁背面、第58頁) 為智識程度正常之成
    年人，對於上情自有認知之能力，惟其卻疏未預見，而仍基
    於傷害之犯意，以拳頭猛力毆擊被害人之胸部，被告對其所
    為可能造成被害人之死亡結果，自有應預見，能預見，而疏
    未預見之過失責任。再被害人確因遭被告以拳頭毆擊之傷害
    行為而死亡，有前揭診斷證明書、病歷資料、解剖、鑑定報
    告書在卷可憑，被害人之死亡結果與被告之傷害行為間，有
    相當因果關係，亦甚明確。至辯護人另為被告辯護稱：被告
    於案發當時因飲酒而造成欠缺依辨識而行為之能力云云，惟
    查：被告於警詢及本院訊問時供稱：伊與被害人下班之後會
    在宿舍一起喝酒，案發當日購買了4 瓶紅標米酒，各自喝了
    1 瓶，還剩1 瓶未喝完等語( 見偵卷第4 頁、本院聲羈卷第
    7 頁背面) ，可見被告平日下班後即有飲酒之習慣，應非酒
    量甚差之人，而被告當日僅飲用1 瓶紅標米酒，且佐以被告
    自案發後迄至本院審理期間，對於其毆打被害人之原因、毆
    打之方式、部位、被害人反應、在場人離去現場之順序等案
    發經過均能清楚回憶( 見偵查卷第3 至4 頁、第29至30頁、
    相驗卷第22至24頁、本院聲羈卷第3 至4 頁、本院卷第7頁
    背面、第32頁背面) ，足認被告於行為當時雖有飲酒，然尚
    未達無法辨識其行為違法或依其辨識而行為之能力，或致其
    上揭能力顯著降低之情事，辯護人為被告辯稱本案應依刑法
    第19條減輕或免除其刑云云，自屬無據。綜上所述，本案事
    證已臻明確，被告犯行洵堪認定，應依法論科。
三、核被告所為，係犯刑法第277 條第2 項前段之傷害致死罪。
    惟本院審酌被告與被害人係朋友關係，前並無何仇恨怨隙，
    案發當時係因酒後受被害人責備一時氣憤，未慮及行為之後
    果，而猛力毆擊被害人之胸部，然被告僅毆打被害人胸部2
    下，嗣遭證人呂子濤制止後，即停手而任由被害人自由離去
    現場，此業據證人呂子濤證述在卷，被告所施予之傷害手段
    與一般持棍、棒等工具朝被害人身體要害部位攻擊，致被害
    人傷重不治者相較，並非殘暴，且被告犯後坦承犯行深表後
    悔，在客觀上足以引起一般同情，堪予憫恕，本院認縱科法
    定最低之刑猶嫌情輕法重，爰依刑法第59條規定減輕其刑。
    爰審酌被告並無前科，素行尚佳，有臺灣高等法院被告前案
    紀錄表在卷可憑，其因酒後受被害人責備而一時氣憤，出手
    毆擊被害人，因此造成被害人死亡之不可回復損害，然犯後
    坦承犯行，深表悛悔之意，惟受限於其經濟狀況不佳，迄今
    尚未能賠償分文予被害人家屬等一切情狀，量處如主文所示
    之刑，以資懲儆。
據上論斷，應依刑事訴訟法第299 條第1 項前段，刑法第277 條
第2 項前段、第59條，判決如主文。
本案經檢察官王筱寧到庭執行職務。
中    華    民    國   100    年    2     月    17    日
                  刑事第十三庭  審判長法  官  林淑婷
                                      法  官  饒金鳳
                                      法  官  陳昭筠
以上正本證明與原本無異。
如不服本判決，應於收受送達後10日內向本院提出上訴書狀，其
未敘述上訴之理由者並得於提起上訴後20日內向本院補提理由書
（均須按他造當事人之人數附繕本）。
                                      書記官  黃文儀
中    華    民    國   100    年    2     月    17    日
附錄本案論罪科刑法條全文：
中華民國刑法第277條
傷害人之身體或健康者，處 3 年以下有期徒刑、拘役或 1 千元
以下罰金。
犯前項之罪因而致人於死者，處無期徒刑或 7 年以上有期徒刑
；致重傷者，處 3 年以上 10 年以下有期徒刑。